臺灣高雄地方法院民事裁定　　　　　　　100年度抗字第256號
抗　告　人　開發工業股份有限公司
法定代理人　趙金勳
代　理　人　洪錫鵬律師
相　對　人　德衡投資股份有限公司
法定代理人　盧俊傑
上列當事人間選派檢查人事件，抗告人對於本院100 年9 月30日
100 年度司字第26號裁定提起抗告，本院裁定如下：
    主  文
抗告駁回。
抗告程序費用新臺幣壹仟元由抗告人負擔。
    理  由
一、抗告理由略以：相對人為抗告人之法人董事，亦為公司法第
    8 條第1 項所規定之公司負責人，故相對人即得檢查抗告人
    之業務帳目及財產情形，又相對人之代表人亦有受通知參加
    抗告人之董事會，並參與決議公司業務之執行，對抗告人業
    務帳目及財產情形甚為熟悉，且抗告人每年均有依法委任會
    計師就其帳務為查核簽證，並將財務報表暨查核報告送給包
    含相對人之各董事、監察人及主要客戶，而相對人之代表人
    以董事身分，自民國97年起對抗告人投資基金多次向公司會
    計查詢，公司會計亦多次以電子郵件傳送基金投資之詳細情
    形向相對人報告，是應無再花費檢查報酬另行選派檢查人之
    必要。97年間全球發生金融風暴，抗告人於當年度就基金投
    資效益之指數亦受波及而減少，此乃全球性金融風暴之問題
    ，尚無相對人所稱有人為疏失或人謀不臧等情事。再依照會
    計師所製作之財務報表及查核報告可知，抗告人投資基金之
    資金係公司歷年來之經營盈餘，並未涉及公司之資本問題，
    不會影響公司之營運，而抗告人之董事長為股東光陽工業股
    份有限公司（下稱光陽公司）之法人代表，其報酬係依雙方
    所簽訂駐在人員派遣合約書之規定辦理，並無不法情事。末
    原審選定之檢查人彭建生會計師為相對人公司推薦之會計師
    ，立場恐有偏頗而失客觀，有迴護相對人之虞，且彭建生會
    計師之事務所設於台北市，平常均在北部執業，如擔任檢查
    人，勢必常要南下至抗告人公司，而報酬及交通費用又要由
    抗告人支付，顯會衍生無益費用，如鈞院仍認有選任檢查人
    之必要，抗告人特推薦三位於高雄市執業且學經歷豐富之會
    計師供鈞院遴選擔任等語，為此提起抗告，請求廢棄原裁定
    ，並駁回相對人選派檢查人之聲請。
二、按繼續1 年以上，持有已發行股份總數百分之3 以上之股東
    ，得聲請法院選派檢查人，檢查公司業務帳目及財產情形，
    公司法第245 條第1 項定有明文。而上開規定，於有限公司
    準用之，此觀公司法第110 條第3 項之規定自明。次按，公
    司法第245 條第1 項所定聲請選派檢查人之規定，除具備繼
    續1 年以上，持有已發行股份總數百分之3 之股東之要件，
    別無其他資格之限制（最高法院89年度台抗字第660 號裁定
    要旨參照）。又股份有限公司或有限公司之股東，為行使公
    司法所賦予之單獨股東權或少數股東權，確有必要直接檢查
    公司業務帳目及財產情形，公司法乃於第245 條第1 項及同
    法第110 條第3 項，分別賦予少數股東對公司業務及財產狀
    況之檢查權，而為防止少數股東濫用此一權利，公司法嚴格
    其行使要件，股東須持股達已發行總股份數量百分之3 以上
    ，且必須向法院聲請選派檢查人，檢查內容並以「公司業務
    帳目及財產情形」為限，是於立法技術上已就行使檢查權對
    公司營運所造成之影響與少數股東權益保障之間，予以斟酌
    、衡量，從而，倘具備繼續1 年以上持有已發行股份總數百
    分之3 要件之股東聲請法院選任檢查人，以檢查公司業務帳
    目及財產狀況，公司即有容忍檢查之義務。
三、經查：
  (一)本件相對人於原審主張其為繼續1 年以上，持有相對人已發
    行股份總數百分之3 以上之股東，有股票影本及上海商業儲
    蓄銀行高雄分行所出具之股票過戶日期明細表證明在卷可稽
    （見原審卷第22頁至第24頁），堪信為真實。又公司法第24
    5 條第1 項選派檢查人之規定，除具備持有已發行股份總數
    3％ 以上之股東之要件外，別無其他限制，已如前述，則縱
    然相對人或其代表人為抗告人之董事，亦得依法向本院聲請
    選派檢查人。是本件相對人於原審之聲請已具備前開要件，
    合於前揭規定，自應予准許。至抗告人所提出之抗告理由，
    均與相對人是否具備持有已發行股份總數3 ％以上之股東之
    要件無涉，是其所辯，洵不足採。
  (二)再經原審依職權函請高雄市會計師公會提供願意擔任檢查人
    之會計師供本院遴選，經該會函覆其會員並無意願受任者，
    有高雄市會計師公會民國100 年9 月8 日高會字第1000158
    號函附卷可參（見原審卷第57頁），故原審審酌相對人推薦
    之彭建生會計師具有我國會計師、稅務代理人及美國會計師
    證照，曾任資誠會計師事務所查帳領組、謙誠國際會計師事
    務所經理，且加入台北市會計師公會、財團法人臺灣省會計
    師公會均已逾5 年，現開設富寶會計師事務所執業，有經歷
    表、台北市會計師公會會員證書、會計師證書、稅務代理人
    登記證書、財團法人臺灣省會計師公會會員資格證明書及美
    國會計師證照在卷足憑，而認其對於公司業務、帳目及盈虧
    情況，應能本於專業知識予以檢查，當亦能適時維護、保障
    相對人及其他股東之權益，爰依公司法第245 條第1 項之規
    定，選派彭建生會計師為檢查人，檢查抗告人之業務帳目及
    財產情形，於法並無違誤，況抗告人所推薦之三位會計師既
    屬高雄市會計師公會會員，而經原審函請高雄市會計師公會
    提供願意擔任檢查人之會計師供本院遴選，該會業已函覆無
    會員願意擔任，業如前述，則難謂相對人推薦之三位會計師
    有擔任本件檢查人之意願，是抗告意旨猶執前詞，指摘原裁
    定不當，求予廢棄，並無理由，應予駁回。
四、據上論結，本件抗告為無理由，依非訟事件法第21條第2 項
    、第46條、民事訴訟法第495 條之1 第1 項、第449 條第1
    項、第95條、第78條，裁定如主文。
中    華    民    國   100    年    12    月    30    日
                  民事第四庭審判長法  官  劉定安
                                  法  官  賴文姍
                                  法  官  盧怡秀
以上正本證明與原本無異。
如不服本裁定應於送達後10日內向本院提出再抗告狀（並按他造
當事人之人數附繕本），並繳納再抗告費新台幣1,000元。
再為抗告僅得以適用法規顯有錯誤為理由，並應委任律師為代理
人。
中    華    民    國   100    年    12    月    30    日
                                  書記官  林雅婷
附註：
抗告人之配偶、三親等內之血親、二親等內之姻親，或抗告人為
法人、中央或地方機關時，其所屬專任人員具有律師資格並經法
院認適當者，亦得為第三審代理人。
抗告人或其法定代理人具有律師資格者及前項情形，應於提起抗
告或委任時釋明之。